---
title: "Regional differences in sex and origin, on work discrimination in Argentina 2019"
subtitle: "Anexo: sintaxis de operaciones"
author: "Eduardo Bologna"
date:  "`r format(Sys.time(), '%d %B, %Y')`"
output:
    pdf_document: default
bibliography: calidad_ocupacion.bib
---

```{r setup, include=FALSE}
knitr::opts_chunk$set(
	echo = TRUE,
	message = FALSE,
	warning = FALSE
)
```

```{r echo=FALSE, warning=FALSE}
library(ggplot2)
library(ggthemes)
library(kableExtra)
library(finalfit)
library(MatchIt)
library(Hmisc)
library(corrplot)
library(MASS)
library(moments)
library(nortest)
```

# Los datos  
Lectura de la base, se toman todas las variables como factores para conservar los cinco dígitos en CNO
```{r}
ecetss<-read.table("ECETSS_ocupados.csv",
                   header = TRUE, sep= ",",
                   colClasses="factor")
```


# Componentes de los índices:  

## Seguridad en el empleo  

*seguridad_normalizada*
Opción para el índice_2: temporalidad + obra social:
C1P2.6
1	Permanente, tiene trabajo durante todo el año o de manera continua
2	De temporada o estacional
3	Intermitente (no de temporada o estacionario)

```{r}
table(ecetss$C1P2.6)
```


Cruzada con la combinación de estas dos:  
C2P4.2	¿Usted tiene obra social?		"Asalariados (cat_ocup = 3)"  
1	Sí  
2	No	
99	Ns./Nc.	

C2BP4.1  
¿Usted tiene obra social? "Independientes (cat_ocup = 1 o 2)"  
1	Sí  
2	No	
99	Ns./Nc.	

```{r}
addmargins(table(ecetss$C2P4.2))
levels(ecetss$C2P4.2)<-c(NA, 1, 2, NA)
ecetss$C2P4.2<-factor(ecetss$C2P4.2)

levels(ecetss$C2BP4.1)<-c(NA, 1, 2, NA)
ecetss$C2BP4.1<-factor(ecetss$C2BP4.1)
addmargins(table(ecetss$C2BP4.1))


ecetss$obra_social<-ifelse(ecetss$cat_ocup==3,
                           ecetss$C2P4.2, ecetss$C2BP4.1)

kable(addmargins(table(ecetss$obra_social, ecetss$C2P4.2)))
kable(addmargins(table(ecetss$obra_social, ecetss$C2BP4.1)))
kable(addmargins(table(ecetss$C1P2.6, ecetss$C2BP4.1)))
```

La variable seguridad tiene seis categorías que van de desde 1= intermitente sin obra social, hasta 6=estable con obra social

```{r}
table(ecetss$C1P2.6,ecetss$obra_social)
ecetss$seguridad<-ifelse(
  ecetss$C1P2.6==1 & ecetss$obra_social==1, 6, ifelse(
    ecetss$C1P2.6==1 & ecetss$obra_social==2, 5, ifelse(
      ecetss$C1P2.6==2 & ecetss$obra_social==1, 4,ifelse(
        ecetss$C1P2.6==2 & ecetss$obra_social==2, 3, ifelse(
          ecetss$C1P2.6==3 & ecetss$obra_social==1, 2, 1
          )
        )
      )
    ))

summary(ecetss$seguridad)
# verificación
table(ecetss$obra_social, ecetss$seguridad, ecetss$C1P2.6)
# de los permanentes, hay con seguridad 6 (tienen obra social) y 5 (no la tienen y así los demás)
```

Se estandariza:
```{r warning=FALSE}
ecetss$seguridad_normalizada<-
  100*(ecetss$seguridad-min(ecetss$seguridad, na.rm = TRUE))/(
    max(ecetss$seguridad, na.rm = TRUE)-min(ecetss$seguridad, na.rm = TRUE))

summary(ecetss$seguridad_normalizada)
ggplot(ecetss)+geom_histogram(aes(seguridad_normalizada))
```



## Consistencia educación - calificación  
### Calificación ocupacional
Se extrae el quinto dígito de CNO, se eliminan los casos no válidos, se rotula e invierte su codificación. Luego se lo trata como numérico.
```{r}
ecetss$calif.ocup= substr(ecetss$ocupa_cno, 5,5)

ecetss$calif.ocup[ecetss$calif.ocup==8]<-NA
ecetss$calif.ocup[ecetss$calif.ocup==9]<-NA
ecetss$calif.ocup<-factor(ecetss$calif.ocup)

levels(ecetss$calif.ocup)=c(
  "profesional", "técnica", "operativa", "no calificada")

ecetss$calif.ocup=factor(ecetss$calif.ocup,
                         levels(
                           factor(
                             ecetss$calif.ocup))[c(4,3,2,1)])

ecetss$calif.ocup_num<-as.numeric(ecetss$calif.ocup)

# Verificación
table(ecetss$calif.ocup, ecetss$calif.ocup_num)

```

### Educación  
Se eliminan los valores perdidos, se trata como numérica
```{r}
ecetss$nivel_ed[ecetss$nivel_ed==99]<-NA
ecetss$nivel_ed<-factor(ecetss$nivel_ed)

ecetss$nivel_ed_num<-as.numeric(as.character(ecetss$nivel_ed))

# verificación
table(ecetss$nivel_ed, ecetss$nivel_ed_num)

```


### Inconsistencia  
inconsistencia: más alto más inconsistencia
```{r}
ecetss$inconsistencia<-ecetss$nivel_ed_num/ecetss$calif.ocup_num
summary(ecetss$inconsistencia)

```

Se ajusta el signo:
*consistencia_normalizado*
```{r}
ecetss$consistencia_normalizado<-100*(ecetss$inconsistencia-max(ecetss$inconsistencia, na.rm = TRUE))/(-max(ecetss$inconsistencia, na.rm = TRUE)+min(ecetss$inconsistencia, na.rm = TRUE))

```


## Ingresos - hora  

### Ingresos  
Se lo trata como numérico y se retienen de la base solo los casos con ingreso mayor a cero y menor al percentil 99
```{r}
ecetss$ingreso_op_num<-as.numeric(as.character(ecetss$ingreso_op))
summary(ecetss$ingreso_op_num)
ecetss<-subset(ecetss, ecetss$ingreso_op_num>0 &
  ecetss$ingreso_op_num<quantile(ecetss$ingreso_op_num, .99))

```

### Horas  
Se eliminan dos casos con 24/24, 7/7 = 168 horas
```{r}
ecetss$horas_ocup_ppal<-as.numeric(as.character(ecetss$hs_sem_ref))
table(ecetss$horas_ocup_ppal)
summary(ecetss$horas_ocup_ppal)

ecetss<-subset(ecetss, ecetss$horas_ocup_ppal>0 &
                 ecetss$horas_ocup_ppal<168)

```

### Ingresos por hora semanal  
```{r}
ecetss$ing_hora<-ecetss$ingreso_op_num/(4*ecetss$horas_ocup_ppal)
summary(ecetss$ing_hora)

ecetss$ing_hora_bruto_normalizado<-
  100*(
    ecetss$ing_hora-min(ecetss$ing_hora, na.rm = TRUE))/(
      max(ecetss$ing_hora, na.rm = TRUE)-min(
        ecetss$ing_hora, na.rm = TRUE))

ecetss$ing_hora_bruto_normalizado_log<-
  100*(
    log(ecetss$ing_hora)-log(min(
      ecetss$ing_hora, na.rm = TRUE)))/(log(max(
        ecetss$ing_hora, na.rm = TRUE))-log(min(
          ecetss$ing_hora, na.rm = TRUE)))

summary(ecetss$ing_hora_bruto_normalizado)
```

### Ajuste ingresos  

Considerando que el ingreso tiene un valor relativo al lugar de residencia, se transforman los ingresos/hora de la ocupación principal en puntajes $z$, con las medias y desviaciones estándar de cada región. 

1. Se construyen vectores que contienen medias y desviaciones estándar por región.

```{r}
regiones<-c(10, 40:44)
ingresos_hora_medios_region<-vector(length = 6)

for (j in 1:6) {
  ingresos_hora_medios_region[[j]]<-
    mean(subset(ecetss, ecetss$region==regiones[j])$ing_hora)
}

desviaciones_ingresos_hora_region<-vector(length = 6)

for (j in 1:6) {
  desviaciones_ingresos_hora_region[[j]]<-
    sd(subset(ecetss, ecetss$region==regiones[j])$ing_hora)
}

```

2. Se estandarizan los ingresos hora en torno a la media y desviación propias de cada región.
```{r}
ecetss$z_ingreso_hora<-
  ifelse(
    ecetss$region==10,
    (ecetss$ing_hora-ingresos_hora_medios_region[1])/
      desviaciones_ingresos_hora_region[1],
    ifelse(
      ecetss$region==40,
      (ecetss$ing_hora-ingresos_hora_medios_region[2])/
        desviaciones_ingresos_hora_region[2],
      ifelse(
        ecetss$region==41,
        (ecetss$ing_hora-ingresos_hora_medios_region[3])/
          desviaciones_ingresos_hora_region[3],
        ifelse(ecetss$region==42,
               (ecetss$ing_hora-ingresos_hora_medios_region[4])/
                 desviaciones_ingresos_hora_region[4],
          ifelse(
            ecetss$region==43,
            (ecetss$ing_hora-ingresos_hora_medios_region[5])/
              desviaciones_ingresos_hora_region[5],
            (ecetss$ing_hora-ingresos_hora_medios_region[6])/
              desviaciones_ingresos_hora_region[6])))))

```

3. Se normaliza  

*ingreso_hora_normalizado*
```{r}
ecetss$ingreso_hora_normalizado<-
  100*(ecetss$z_ingreso_hora-min(
    ecetss$z_ingreso_hora, na.rm = TRUE))/
  (max(ecetss$z_ingreso_hora, na.rm = TRUE)-min(
    ecetss$z_ingreso_hora, na.rm = TRUE))

summary(ecetss$ingreso_hora_normalizado)

```

## Autonomía  
Se usan variables de ECETSS que no están en EPH: aut_org, aut_metod, aut_ritmo, aut_pausas, aut_cantt  
Con categorías:
La categorízación de cada una es:
1	Siempre
2	Muchas veces
3	Algunas veces
4	Solo alguna vez
5	Nunca
99 ns/nc

Se eliminan los 99, se la trata como numérica y se define el índice como suma simple
```{r}
levels(ecetss$aut_org)<-c(1,2,3,4,5,NA)
levels(ecetss$aut_metod)<-c(1,2,3,4,5,NA)
levels(ecetss$aut_ritmo)<-c(1,2,3,4,5,NA)
levels(ecetss$aut_pausas)<-c(1,2,3,4,5,NA)
levels(ecetss$aut_cantt)<-c(1,2,3,4,5,NA)

ecetss$aut_org_num<-as.numeric(as.character(ecetss$aut_org))
ecetss$aut_metod_num<-as.numeric(as.character(ecetss$aut_metod))
ecetss$aut_ritmo_num<-as.numeric(as.character(ecetss$aut_ritmo))
ecetss$aut_pausas_num<-as.numeric(as.character(ecetss$aut_pausas))
ecetss$aut_cantt_num<-as.numeric(as.character(ecetss$aut_cantt))


ecetss$autonomia<-
  ecetss$aut_org_num+ecetss$aut_metod_num+
  ecetss$aut_ritmo_num+
  ecetss$aut_pausas_num+
  ecetss$aut_cantt_num

summary(ecetss$autonomia)
ggplot(ecetss)+geom_histogram(aes(autonomia))
```

Se normaliza con el orden invertido para que los números más altos correspondan a mayor autonomía:

```{r}
ecetss$autonomia_normalizada<-
  100*(
    ecetss$autonomia-max(ecetss$autonomia, na.rm = TRUE))/
  (-max(ecetss$autonomia, na.rm = TRUE)+
     min(ecetss$autonomia, na.rm = TRUE))
# verificación
table(ecetss$autonomia_normalizada, ecetss$autonomia)
```



## Primer índice de calidad (comparable con datos EPH)

```{r}
ecetss$IC<-(ecetss$seguridad_normalizada+
              ecetss$consistencia_normalizado+
              ecetss$ingreso_hora_normalizado)/3
ecetss<-subset(ecetss, is.na(ecetss$IC)==FALSE)
```

## Segundo índice de calidad (agrega autonomía)

```{r}
ecetss$IC_2<-(ecetss$seguridad_normalizada+
                ecetss$consistencia_normalizado+
                ecetss$ingreso_hora_normalizado+
                ecetss$autonomia_normalizada)/4

ecetss<-subset(ecetss, is.na(ecetss$IC_2)==FALSE)

```


# Análisis de los componentes de los índices  
## Coeficientes de Spearman y significación  
```{r}
para_correlaciones<-ecetss[,c(381,388,375,394,396,397)]
v<-rcorr(as.matrix(para_correlaciones), type = "spearman")
v_r<-as.data.frame(v[1])
names(v_r)<-c("r.consistencia", "r.ingr_hora", "r.seguridad","r.autonomia", "r.IC", "r.IC_2" )
kable(v_r)

v_sig<-as.data.frame(v[3])
names(v_sig)<-c("p.consistencia", "p.ingr_hora", "p.seguridad","p.autonomia", "p.IC", "p.IC_2" )

kable(v_sig)
```

```{r}
dimnames(v$r)<-list(names(v_r), names(v_r))
corrplot(v$r)
```


## Se retiene IC  
Porque correlaciona mejor con las componentes, la correlación entre ellos es alta y permitirá comparar con EPH  

# Descripción del índice  
```{r}
summary(ecetss$IC)
skewness(ecetss$IC)
kurtosis(ecetss$IC)


skewness(ecetss$IC^3.19)
(summary(ecetss$IC^3.19))^(1/3.19)
(abs(skewness(ecetss$IC^3.19)))^(1/3.19)
(abs(kurtosis(ecetss$IC^3.19)))^(1/3.19)


lillie.test(x = ecetss$IC)
```


# Variables explicativas

```{r}
ecetss$sexo<-ecetss$C3P16.1
levels(ecetss$sexo)<-c("varones", "mujeres")

ecetss$origen<-ecetss$C3P16.6
levels(ecetss$origen)<-c("natives", "extranjeres", NA)

ecetss$edad<-as.numeric(as.character(ecetss$C0P10.3))
```

## Comparaciones de las distribuciones por sexos y orígenes  

```{r warning=FALSE}
t.test(IC~sexo, data = ecetss)
t.test(IC~origen, data = ecetss)
ggplot(ecetss)+geom_histogram(aes(IC, y=..density.., fill=origen), bins = 20)+
  xlab("Índice de calidad laboral")+theme_tufte()+facet_grid(sexo~origen)+
  scale_fill_brewer(palette="Dark2")+ theme(legend.position = "none") 

ecetss$region_cod<-ecetss$region
levels(ecetss$region_cod)<-c("Gran Buenos Aires", "NOA", "NEA", "Cuyo", "Pampeana", "Patagónica")

ggplot(ecetss)+geom_histogram(aes(IC, y=..density..), bins = 20, fill="green")+
  xlab("Índice de calidad laboral")+theme_tufte()+facet_wrap(ecetss$region_cod)+
  scale_fill_brewer(palette="Dark2")+ theme(legend.position = "none") 
```

## Comparaciones de las medias por sexos y orígenes  

```{r}
grupos<-c("varones nativos", "varones extranjeros",
          "mujeres nativas", "mujeres extranjeras", "total")

medias<-
  round(c(mean(ecetss[ecetss$sexo=="varones" & ecetss$origen=="natives",]$IC, na.rm = TRUE),
          mean(ecetss[ecetss$sexo=="varones" & ecetss$origen=="extranjeres",]$IC, na.rm = TRUE),
          mean(ecetss[ecetss$sexo=="mujeres"& ecetss$origen=="natives",]$IC, na.rm = TRUE),
          mean(ecetss[ecetss$sexo=="mujeres"& ecetss$origen=="extranjeres",]$IC, na.rm = TRUE),
          mean(ecetss$IC, na.rm = TRUE)),1)

medias_IC<-data.frame(cbind(medias, grupos))
mean(ecetss$IC, na.rm = TRUE)
ggplot(medias_IC)+
  geom_bar(aes(grupos,medias), stat = "identity", fill="green",
           data = medias_IC[-5,])+
           geom_hline(yintercept = 3+.32/.9, col="blue", size=2)+
  ylab("Medias del Índice de Calidad Laboral")+
  theme_tufte()
```

## Índice según edad
```{r}
cor.test(ecetss$IC,ecetss$edad)

ggplot(ecetss)+geom_point(aes(edad, IC),col="green", alpha=0.3)+
  geom_abline(col="red")+ylab("Índice de Calidad Laboral")+
theme_tufte()

```


# Modelo lineal  

### Directo con IC  
```{r}
modelo.1<-lm(IC~origen+sexo+region_cod+edad, data = ecetss)
summary(modelo.1)

```

## Transformación Box-Cox  

```{r}
para.ajuste<-boxcox(modelo.1, lambda = seq(-4,4))
para.ajuste$x[which(para.ajuste$y==max(para.ajuste$y))]
ecetss$ICbc<-ecetss$IC^3.1919
ecetss$ICnuevo<-100*(ecetss$ICbc-min(ecetss$ICbc))/(max(ecetss$ICbc)-min(ecetss$ICbc))

```
- Modelo corregido Box-Cox  
```{r}
modelo.2<-lm(ICnuevo~origen+sexo+region_cod+edad, data = ecetss)
summary(modelo.2)

```

## Con PCA  
```{r}
# se retienen solo las tres componentes de IC
solo_componentes_indice<-ecetss[, c(376,381,389)]
# se ejecuta pca
pca<-prcomp(solo_componentes_indice)
# se agregan a la base estas tres columnas
ecetss<-data.frame(cbind(ecetss,pca$x))
# para facilitar la comparación se cambia el signo
# a PC1 y se llama QI
ecetss$QI<- -ecetss$PC1

```


- Modelo corregido con PCA (conservando la primera componente, con signo cambiado)  

```{r}
modelo.3<-lm(QI~origen+sexo+region_cod+edad, data = ecetss) 
summary(modelo.3)

```

## Resumen de la comparación de los modelos  

```{r}
coeficientes<-data.frame(modelo.1$coefficients, modelo.2$coefficients,
                         modelo.3$coefficients)
kable(round(coeficientes,3), col.names = c("modelo 1", "modelo 2", "modelo 3"))

R_cuadrado<- data.frame(summary(modelo.1)$r.squared,
                        summary(modelo.2)$r.squared,
                        summary(modelo.3)$r.squared)
kable(round(R_cuadrado,3), col.names = c("modelo 1", "modelo 2", "modelo 3"))
```

## Comparación por sexos  
```{r}
wilcox.test(ecetss$ICnuevo ~ ecetss$sexo)
u<-t.test(ecetss$ICnuevo ~ ecetss$sexo)
100*(u[[5]][1]-u[[5]][2])/u[[5]][2]
u

mediana_varones<-median(subset(ecetss ,ecetss$sexo=="varones")$ICnuevo)
mediana_mujeres<-median(subset(ecetss ,ecetss$sexo=="mujeres")$ICnuevo)
gap_sexos<-(mediana_varones-mediana_mujeres)/mediana_varones
gap_sexos

```

```{r}
ggplot(ecetss)+geom_boxplot(aes(y=ICnuevo, x=sexo, fill=sexo))+theme_tufte()+ylab("Índice de calidad ocupacional")+
    theme(legend.position = "none")
```

## Comparación por orígenes  
```{r}
wilcox.test(ecetss$ICnuevo ~ ecetss$origen)
v<-t.test(ecetss$ICnuevo ~ ecetss$origen)
100*(v[[5]][1]-v[[5]][2])/v[[5]][2]
v

mediana_natives<-median(subset(ecetss ,ecetss$origen=="natives")$ICnuevo)
mediana_extranjeres<-median(subset(ecetss ,ecetss$origen=="extranjeres")$ICnuevo)
gap_origenes<-(mediana_natives-mediana_extranjeres)/mediana_natives
gap_origenes
mediana_natives
mediana_extranjeres
```

```{r}
ggplot(ecetss)+geom_boxplot(aes(y=ICnuevo, x=origen, fill=origen))+ylab("Índice de calidad ocupacional")+theme_tufte()+
    theme(legend.position = "none")
```

## Comparación por regiones  
```{r}
kruskal.test(ecetss$ICnuevo ~ ecetss$region_cod)
w<-aggregate(ecetss$ICnuevo, list(ecetss$region_cod), FUN=median)
mean(w[[2]])
sd(w[[2]])
cv_regiones<-round(100*sd(w[[2]])/mean(w[[2]]),2)
cv_regiones
```

```{r}

ggplot(ecetss)+geom_boxplot(aes(y=ICnuevo, x=reorder(region_cod, -ICnuevo), fill=region_cod))+ylab("Índice de calidad ocupacional")+xlab("Región")+
  theme_tufte()+
    theme(legend.position = "none")
```


## Otras comparaciones  

Acá debería calcular el grado de segregación por sexos y orígenes, según región  

```{r}
mediana_varones_GBA<-median(subset(ecetss ,ecetss$sexo=="varones" & 
                                     ecetss$region_cod=="Gran Buenos Aires")$ICnuevo)
mediana_mujeres_GBA<-median(subset(ecetss ,ecetss$sexo=="mujeres"& 
                                     ecetss$region_cod=="Gran Buenos Aires")$ICnuevo)
gap_sexos_GBA<-(mediana_varones_GBA-mediana_mujeres_GBA)/mediana_varones_GBA
gap_sexos_GBA


```

```{r}
mediana_natives_GBA<-median(subset(ecetss ,ecetss$origen=="natives"& 
                                     ecetss$region_cod=="Gran Buenos Aires")$ICnuevo)
mediana_extranjeres_GBA<-median(subset(ecetss ,ecetss$origen=="extranjeres"& 
                                     ecetss$region_cod=="Gran Buenos Aires")$ICnuevo)
gap_origenes_GBA<-(mediana_natives_GBA-mediana_extranjeres_GBA)/mediana_natives_GBA
gap_origenes_GBA
```
```{r}
mediana_varones_NOA<-median(subset(ecetss ,ecetss$sexo=="varones" & 
                                     ecetss$region_cod=="NOA")$ICnuevo)
mediana_mujeres_NOA<-median(subset(ecetss ,ecetss$sexo=="mujeres"& 
                                     ecetss$region_cod=="NOA")$ICnuevo)
gap_sexos_NOA<-(mediana_varones_NOA-mediana_mujeres_NOA)/mediana_varones_NOA
gap_sexos_NOA


```

```{r}
mediana_natives_NOA<-median(subset(ecetss ,ecetss$origen=="natives"& 
                                     ecetss$region_cod=="NOA")$ICnuevo)
mediana_extranjeres_NOA<-median(subset(ecetss ,ecetss$origen=="extranjeres"& 
                                     ecetss$region_cod=="NOA")$ICnuevo)
gap_origenes_NOA<-(mediana_natives_NOA-mediana_extranjeres_NOA)/mediana_natives_NOA
gap_origenes_NOA
```

```{r}
mediana_varones_NEA<-median(subset(ecetss ,ecetss$sexo=="varones" & 
                                     ecetss$region_cod=="NEA")$ICnuevo)
mediana_mujeres_NEA<-median(subset(ecetss ,ecetss$sexo=="mujeres"& 
                                     ecetss$region_cod=="NEA")$ICnuevo)
gap_sexos_NEA<-(mediana_varones_NEA-mediana_mujeres_NEA)/mediana_varones_NEA
gap_sexos_NEA


```

```{r}
mediana_natives_NEA<-median(subset(ecetss ,ecetss$origen=="natives"& 
                                     ecetss$region_cod=="NEA")$ICnuevo)
mediana_extranjeres_NEA<-median(subset(ecetss ,ecetss$origen=="extranjeres"& 
                                     ecetss$region_cod=="NEA")$ICnuevo)
gap_origenes_NEA<-(mediana_natives_NEA-mediana_extranjeres_NEA)/mediana_natives_NEA
gap_origenes_NEA
```

falta patagonica, cuyo y pampeana

######## Otra cosa  
```{r}
ggplot(ecetss)+geom_boxplot(aes(y=ICnuevo, x=sexo))+
  facet_wrap(ecetss$region_cod)+theme_tufte()



```

```{r}
ggplot(ecetss)+geom_boxplot(aes(y=ICnuevo, x=origen))+
  facet_wrap(ecetss$region_cod)+theme_tufte()

wilcox.test(ecetss$ICnuevo ~ ecetss$origen)
```


```{r}
ggplot(ecetss)+geom_boxplot(aes(y=ICnuevo, x=sexo,
                                fill=region_cod, alpha=sexo))+
  facet_wrap(ecetss$region_cod ~ ecetss$origen)+theme_tufte()+
  theme(legend.position = "none")
```


