---
title: "construccion_indice"
output: pdf_document
---

```{r setup, include=FALSE}
knitr::opts_chunk$set(echo = TRUE, warning = FALSE)
```


```{r}
library(foreign)
library(questionr)
library(dplyr)
library(ggplot2)
library(ggthemes)
library(Hmisc)
```


# lectura bases
```{r}
eph_1_05<-read.dbf("bases_EPH/Ind_t105.DBF")
eph_1_15<-read.dbf("bases_EPH/Ind_t115.DBF")
eph_1_20<-read.table("bases_EPH/usu_individual_T120.txt", 
                     header = TRUE, sep= ";")

```

# Se elige con que base trabajar

```{r}
base<-eph_1_20
```

# Se rotulan las variables y definen niveles

```{r}
base$REGION_rot<-as.factor(base$REGION)
levels(base$REGION_rot)<-c("Gran Buenos Aires", "NOA",
                       "NEA", "Cuyo", "Pampeana", "Patagónica")

base$sexo<-as.factor(base$CH04)
levels(base$sexo)<-c("varones", "mujeres")

base$CH06[base$CH06==-1]<-0
base$grupos_edades<-cut(base$CH06, c(0,24,54,max(base$CH06)))

base$NIVEL_ED[base$NIVEL_ED==9]<-NA
base$NIVEL_ED[base$NIVEL_ED==7]<-0
base$educacion<-as.factor(base$NIVEL_ED)
levels(base$educacion)<-c("nunca asistió", "primario incompleto", "primario completo",
                          "secundario incompleto", "secundario completo", "superior incompleto", 
                          "superior completo")

```

# Se retienen solo personas ocupadas  

```{r}
ocupades<-subset(base, base$ESTADO==1)
table(ocupades$CAT_OCUP)
```


# Seguridad = estabilidad + obra social  

## Asalariades  

### Estabilidad   
Combina "a término" vs "permanente" (PP07C) con duración de los "a término" (PP07D).  
Se hace para el subconjunto de asalariades
```{r}
asalariades<-subset(ocupades, ocupades$CAT_OCUP==3)
table(asalariades$PP07C)
asalariades$estabilidad<-ifelse(asalariades$PP07C==2, 6, ifelse(
  asalariades$PP07C==1 & asalariades$PP07D==5, 5, ifelse(
    asalariades$PP07C==1 & asalariades$PP07D==4, 4, ifelse(
      asalariades$PP07C==1 & asalariades$PP07D== 3, 3, ifelse(
        asalariades$PP07C==1 & asalariades$PP07D== 2, 2, ifelse(
          asalariades$PP07C==1 & asalariades$PP07D== 1, 1, NA
        )
      )
    )
  )
))
table(asalariades$estabilidad)
```

### Obra social  
Del cuestionario hogar CH08  

```{r}
table(asalariades$CH08)

asalariades$obra_social <-1
asalariades$obra_social[asalariades$CH08==4]<-0
asalariades$obra_social[asalariades$CH08==9]<-NA

table(asalariades$CH08, asalariades$obra_social)

```

### Combinación  
Para que tengan igual peso se estandarizan al intevalo [0 - 0.50] por medio de $0.50*\frac{x-min}{max-min}$ cada una  

```{r}
asalariades$estabilidad_st<-.5*(asalariades$estabilidad-1)/5
summary(asalariades$estabilidad_st)

asalariades$obra_social_st<-.5*asalariades$obra_social
summary(asalariades$obra_social_st)
```

## Seguridad  
Combiación aditiva de las dos  
```{r}
asalariades$seguridad<-asalariades$estabilidad_st+
  asalariades$obra_social_st
summary(asalariades$seguridad)
```


## Cuenta propia  

### Estabilidad  
Combina capital (maquinaria PP05C_1, local PP05C_2, vehículo PP05C_3) y clientes (uno solo o varios PP05F)  
Se hace para el subconjunto de cuenta propia  

```{r}
cuentapropia<-subset(ocupades,
                     ocupades$CAT_OCUP==2 | ocupades$CAT_OCUP ==1)
table(cuentapropia$PP05C_1)
table(cuentapropia$PP05C_2)
table(cuentapropia$PP05C_3)
table(cuentapropia$PP05F)

cuentapropia$maquinas<-0
cuentapropia$maquinas[cuentapropia$PP05C_1==0]<-NA
cuentapropia$maquinas[cuentapropia$PP05C_1==9]<-NA
cuentapropia$maquinas[cuentapropia$PP05C_1==1]<-2
cuentapropia$maquinas[cuentapropia$PP05C_1==2]<-1
table(cuentapropia$maquinas, cuentapropia$PP05C_1)

cuentapropia$local<-0
cuentapropia$local[cuentapropia$PP05C_2==0]<-NA
cuentapropia$local[cuentapropia$PP05C_2==9]<-NA
cuentapropia$local[cuentapropia$PP05C_2==1]<-2
cuentapropia$local[cuentapropia$PP05C_2==2]<-1
table(cuentapropia$local, cuentapropia$PP05C_2)

cuentapropia$vehiculo<-0
cuentapropia$vehiculo[cuentapropia$PP05C_3==0]<-NA
cuentapropia$vehiculo[cuentapropia$PP05C_3==9]<-NA
cuentapropia$vehiculo[cuentapropia$PP05C_3==1]<-2
cuentapropia$vehiculo[cuentapropia$PP05C_3==2]<-1
table(cuentapropia$vehiculo, cuentapropia$PP05C_3)

cuentapropia$clientes<-0
cuentapropia$clientes[cuentapropia$PP05F==0]<-NA
cuentapropia$clientes[cuentapropia$PP05F==9]<-NA
cuentapropia$clientes[cuentapropia$PP05F==6]<-0
cuentapropia$clientes[cuentapropia$PP05F==7]<-3

table(cuentapropia$clientes, cuentapropia$PP05F)

cuentapropia$estabilidad<-cuentapropia$maquinas+cuentapropia$local+
  cuentapropia$vehiculo+cuentapropia$clientes

table(cuentapropia$estabilidad)

```

### Obra social (del cuestionario hogar)
```{r}
table(cuentapropia$CH08)
cuentapropia$obra_social<-1
cuentapropia$obra_social[cuentapropia$CH08==4]<-0
cuentapropia$obra_social[cuentapropia$CH08==9]<-NA

table(cuentapropia$CH08, cuentapropia$obra_social)

```

### Combinación  
Para que tengan igual peso se estandarizan al intevalo [0 - 0.50] por medio de $0.50*\frac{x-min}{max-min}$ cada una y luego se suman  

```{r}
cuentapropia$estabilidad_st<-.5*(cuentapropia$estabilidad)/9
summary(cuentapropia$estabilidad_st)

cuentapropia$obra_social_st<-.5*cuentapropia$obra_social
summary(cuentapropia$obra_social_st)
```


## Seguridad  
Combiación aditiva de las dos  

```{r}
cuentapropia$seguridad<-cuentapropia$estabilidad_st+
  cuentapropia$obra_social_st
summary(cuentapropia$seguridad)
```

### Se eliminan las variables que no están en ambas bases y se unen nuevamente  

```{r}

cuentapropia<-
  subset(cuentapropia, select=-c(local, clientes, vehiculo, maquinas))

ocupades<-data.frame(rbind(asalariades, cuentapropia))
summary(ocupades$seguridad)
ggplot(ocupades)+geom_histogram(aes(seguridad), bins = 5)

summary(ocupades$seguridad)

```


# Consistencia  
Es la relación entre la calificación de la tarea y la educación del trabajador  

```{r}
class(ocupades$PP04D_COD)
ocupades$calif.ocup= substr(ocupades$PP04D_COD, 5,5)
table(ocupades$calif.ocup)
ocupades$calif.ocup[ocupades$calif.ocup==7]<-NA
ocupades$calif.ocup[ocupades$calif.ocup==9]<-NA

```


Se considera consistente (1) si educación y calificación están ambas por encima o ambas por debajo de sus medianas e inconsistente (0) en caso contrario  

```{r}
ocupades$educa_num<-as.numeric(ocupades$educacion)
ocupades$calif_num<-as.numeric(ocupades$calif.ocup)

ocupades$consistencia<-as.factor(
  ifelse(
    (ocupades$educa_num >= median(ocupades$educa_num, na.rm = TRUE)) &
      (ocupades$calif_num >= median(ocupades$calif_num, na.rm = TRUE)) |
      (ocupades$educa_num < median(ocupades$educa_num, na.rm = TRUE)) &
      (ocupades$calif_num < median(ocupades$calif_num, na.rm = TRUE)),1,0))

```



 
```{r}
ggplot(ocupades)+
  geom_point(aes(NIVEL_ED, calif.ocup, col=consistencia), alpha=.1, size=3)
```




# Ingresos  

Se construye el ingreso laboral, combinando ingresos salariales con ingresos de cuentapropistas con o sin socios (en EPH son tres variables)    

```{r}
ocupades$ingreso_laboral<-ifelse(
  (ocupades$CAT_OCUP==1 | ocupades$CAT_OCUP ==2) &
    ocupades$PP06A==1,ocupades$PP06D, ifelse(
      (ocupades$CAT_OCUP==1 | ocupades$CAT_OCUP ==2) &
    ocupades$PP06A==2,ocupades$PP06C, ifelse(
      ocupades$CAT_OCUP==3, ocupades$PP08D1, 0
    )
    )
)
summary(ocupades$ingreso_laboral)

```
Se retienen los casos con ingreso no nulo y horas semanales trabajadas no nulas y menores a 999  

```{r}
ocupades<-subset(ocupades, ocupades$ingreso_laboral>0 &
                       ocupades$PP3E_TOT>0 & ocupades$PP3E_TOT < 999
                   )
```

Ingreso - hora  

```{r}
ocupades$ingreso_hora_bruto<-ocupades$ingreso_laboral/(4*ocupades$PP3E_TOT)
summary(ocupades$ingreso_hora)
```

Se retienen los que tienen ingreso  hora menor al $P_{99}$ 

```{r}
ocupades<-subset(ocupades, ocupades$ingreso_hora_bruto<
                   quantile(ocupades$ingreso_hora_bruto,.99))
```


Se estandariza (puntaje $z$) respecto de las medias y desviaciones (ponderadas) de cada región  
```{r}

regiones<-c(1,40,41,42,43,44)
for (i in regiones) {ocupades$ingreso_hora_z=(
  ocupades$ingreso_hora_bruto-wtd.mean(
    ocupades[ocupades$REGION==i,]$ingreso_hora_bruto, weights = ocupades[ocupades$REGION==i,]$PONDERA))/sqrt(wtd.var(
      ocupades[ocupades$REGION==i,]$ingreso_hora_bruto, weights=ocupades[ocupades$REGION==i,]$PONDERA))
  
}
summary(ocupades$ingreso_hora_bruto)
```

```{r}
ggplot(ocupades)+geom_histogram(aes(ingreso_hora_z))

```

Y se estandariza al [0 1]  

```{r}
ocupades$ingreso_hora<-(ocupades$ingreso_hora_z-min(ocupades$ingreso_hora_z))/
  (max(ocupades$ingreso_hora_z)-min(ocupades$ingreso_hora_z))

ggplot(ocupades)+geom_histogram(aes(ingreso_hora))

```

# Combinación de los indicadores  

¿será por PCA? por ahora aditivo nomás  

```{r}
ocupades$consistencia<-as.numeric(as.character(ocupades$consistencia))

ocupades$calidad<-(ocupades$seguridad+ocupades$consistencia+4*ocupades$ingreso_hora)/6

summary(ocupades$calidad)


```


```{r}
ggplot(ocupades)+geom_histogram(aes(calidad))
```

## Comparación por sexos  

```{r}

t.test(ocupades$calidad~ocupades$sexo)

```


```{r}
ggplot(ocupades) + geom_histogram(data=subset(ocupades, ocupades$sexo=="mujeres"),
                   aes(calidad, y=..count../sum(..count..)),fill="green", bins = 20)+
  geom_histogram(data=subset(ocupades, ocupades$sexo=="varones"),
                   aes(calidad, y=(-1)*..count../sum(..count..)),fill="orange", bins = 20)+
  coord_flip()+ xlab("Índice de calidad de la ocupación")+
  ylab("Proporción de personas de cada sexo")+ 
  scale_y_continuous(breaks=seq(-.16,.16,.04),
                     labels=paste(100*abs(seq(-.16,.16,.04)),"%")) + theme_tufte()
```


Da mejor para mujeres, pero cuando se miran las componentes  

```{r}
t.test(ocupades$seguridad~ocupades$sexo)
t.test(ocupades$consistencia~ocupades$sexo)
t.test(ocupades$ingreso_hora~ocupades$sexo)
```

Las que aportan positivamente en las mujeres son seguridad y consistencia, mientras que en el ingreso la diferencia es a favor de los varones  

## Comparación por sexos y regiones  

```{r}

ggplot(ocupades) + geom_histogram(data=subset(ocupades, ocupades$sexo=="mujeres"),
                   aes(calidad, y=..count../sum(..count..)),fill="green", bins = 20)+
  geom_histogram(data=subset(ocupades, ocupades$sexo=="varones"),
                   aes(calidad, y=(-1)*..count../sum(..count..)),fill="orange", bins = 20)+
  coord_flip()+ xlab("Índice de calidad de la ocupación")+
  ylab("Proporción de personas de cada sexo")+ 
  scale_y_continuous(breaks=seq(-.16,.16,.04),
                     labels=paste(100*abs(seq(-.16,.16,.04)),"%")) +
  facet_wrap(.~REGION_rot)+theme_tufte()

```

```{r}
u<-lm(calidad~sexo+REGION_rot, data = ocupades)
summary(u)
```


